【裁判字號】    88,易,958
【裁判日期】    890328
【裁判案由】    違反槍砲彈藥刀械管制條例
【裁判全文】
臺灣新竹地方法院刑事判決                          八十八年度易字第九五八號
    公  訴  人  臺灣新竹地方法院檢察署檢察官
    被      告  甲○○
右列被告因違反槍砲彈藥刀械管制條例案件，經檢察官提起公訴 (八十八年度偵字第
六○六四號)，本院判決如左：
    主  文
甲○○無罪。
    理  由
一、公訴意旨略以：被告甲○○未經許可自民國八十八年八月初起，明知武士刀係管
    制刀械，竟未經主管機關許可，無故持有公告管制之武士刀一把，並將之藏放於
    其所駕駛之ＭＸ－八五八號聯結車內，嗣於八十八年八月五日下午七時四十八分
    許，甲○○駕駛該車行經國道一號九十一公里處（新竹縣竹北市）為警當場查獲
    ，並扣得上開武士刀一把，因認被告涉有違反槍砲彈藥刀械管制條例第十四條第
    三項之未經許可持有刀械罪嫌等語。
二、本件公訴人認被告涉有右揭犯罪，係以被告自承扣案之刀械係在其所駕駛之聯結
    車內查獲，此外並有扣案刀械一把且經鑑定屬公告查禁之武士刀為論據。訊據被
    告甲○○固坦認有於查獲前四、五日駕駛該聯結車，扣案之武士刀亦係於車上所
    查獲，然堅決否認有持有該刀械之情事，辯稱：該武士刀置放於聯結車頭內床舖
    下，伊未曾見過，亦不知係何人所有等語。
三、按犯罪事實，應依證據認定之，無證據不得推定其犯罪事實。又不能證明犯罪者
    ，應諭知無罪之判決，刑事訴訟法第一百五十四條、第三百零一條第一項分別定
    有明文。次按刑事訴訟法上所謂認定犯罪事實之證據，係指足以認定被告確有犯
    罪行為之積極證據而言，該項證據自須適合於被告犯罪事實之認定，始得採為斷
    罪資料。如未能發現相當證據，或證據不足以證明，自不能以推測或擬制之方法
    ，以為裁判之基礎。又刑事訴訟上證明之資料，無論其為直接或間接證據，均須
    達於通常一般之人均不致有所懷疑，而得確信其為真實之程度，始得據為有罪之
    認定，若其關於被告是否犯罪之證明未能達此程度，而有合理性懷疑之存在，致
    使無從形成有罪之確信，根據「罪證有疑，利於被告」之證據法則，即不得遽為
    不利被告之認定，此分別有最高法院二十九年上字第三一○五號、四十年臺上字
    第八六號、七十六年臺上字第四九八六號判例可資參照。
四、經查：
（一）證人即被告甲○○公司負責人丙○○到庭證稱：被告於遭警查獲前，駕駛該聯
      結車不到一星期，且交車予被告時公司並無派人清理車輛，又因之前該聯結車
      無人駕駛，遂由公司內之司機輪流駕乘等語，核與被告所辯僅駕駛該聯結車四
      、五天，公司交車予其時並無清理車輛等語相符，是被告駕駛該車僅四、五天
      ，公司交車予其時並無清點車內物品等情，應堪認定，則此武士刀是否係前手
      司機所置放於車內未及取回已有可疑？
（二）再證人即查獲本案之警員乙○○到庭結證稱：「當時甲○○駕駛聯結車停在匝
      道旁，發現停在肩邊，瓶頸路口，妨礙交通，便請他合作作，他也很合作拿出
      駕照來檢查，我們問他自己開或受僱，他說跟老闆開了四天車，在檢查之際被
      告一直跟我們說絕對沒有違法東酉，不過我們在駕駛座後方之床舖縫隙內找到
      武士刀」等語，是被告原係因交通違規遭警告發時為警查獲，警員於搜索該聯
      結車時，並未見被告有何行跡可疑處，且被告非但極力配合警員，並再三保證
      車內絕無違法物品，依理若被告知悉車內藏有武士刀，斯時當甚為緊張，尚無
      鎮靜以對之可能。佐以上述被告甲○○僅駕駛該車約四、五天，且從未清理該
      車，另證人乙○○亦證稱：該武士刀藏放床下，不注意看看不到等語，而被告
      自始於警局制作筆錄時即否認知悉該刀械放置於車上等情以觀，被告所辯不知
      該武士刀放置於其所駕駛之聯結車上，尚堪採信。
（三）另查，扣案武士刀經送內政部警政署刑事警察局鑑定其上指紋，經以氰丙烯酸
      酯法處理結果，其上未發現可資比對之指紋，有卷附該局八十八年十二月二十
      日八八刑紋字第一三五七八七號函可憑，此乃因查獲當時該武士刀業經數名員
      警觸摸，並由公訴人送苗栗縣警察局鑑驗後，始由本院送請鑑定指紋所致，故
      扣案武士刀無指紋足資料比對乙節，亦難為不利被告認定之依據。
  綜上事證，本案尚未達於通常一般之人均不致有所懷疑，得確信其為真實之程度，
  而有合理性懷疑之存在，本院無從形成有罪之確信。此外，復查無其他積極證據足
  資認定被告涉有違反槍砲彈藥刀械管制條例罪嫌，既不能證明被告犯罪，根據「罪
  證有疑，利於被告」之證據法則，依法應為無罪之諭知。
據上論斷，應依刑事訴訟法第三百零一條第一項，判決如主文。
中      華      民      國    八十九    年      三      月    二十八    日
       臺灣新竹地方法院刑事第一庭
                                  法  官      滕  治  平
右正本證明與原本無異。
如不服本判決，應於判決送達後十日內向本院提出上訴狀( 應附繕本 )，上訴於
臺灣高等法院。
                                  書記官      謝  國  聖
中      華      民      國    八十九    年      三      月    二十八    日


司法院資訊處製作；財團法人民間司法改革基金會備份。
